【裁判字號】    90,上訴,1010
【裁判日期】    901225
【裁判案由】    毒品危害防制條例
【裁判全文】
臺灣高等法院臺中分院刑事判決          民國九十年度上訴字第一○一○號
    上  訴  人
    即  被  告  丙○○
    選任辯護人  洪嘉鴻
右上訴人因毒品危害防制條例案件，不服臺灣臺中地方法院中華民國九十年四月四日
第一審判決（民國八十九年度訴字第一四六一號，起訴案號：臺灣臺中地方法院檢察
署民國八十八年度偵字第二一○八五、二三八四五號），提起上訴，本院判決如左：
    主  文
原判決撤銷。
丙○○無罪。
    理  由
一、公訴意旨略稱：被告丙○○前因違反麻醉藥品管理條例案件，經法院於八十七年
    二月一日判處有期徒刑五月確定，於同年九月二十八日執行完畢，仍不知悔悟，
    竟意圖營利，並基於概括之犯意，自八十七年七、八月間起，至八十八年十月間
    止，在臺中市旱溪堤防等處，連續販賣第一級毒品海洛因，及第二級毒品安非他
    命多次予乙○○，供其施用，又自八十八年四月間起，至同年七月間止，在臺中
    縣市等處，以海洛因一台錢新臺幣（下同）一萬四千元及安非他命一台錢三千元
    之代價，連續販賣第一級毒品海洛因及第二級毒品安非他命多次予洪子閔，供其
    施用，再於八十八年九月底，明知車牌號碼ＮＴ－○六六九號ＢＭＷ牌轎車為贓
    物，竟以現金三萬元及價值七萬元之安非他命作為代價，向張耿豪購得上開自用
    小客車（丙○○故買贓物、張耿豪強盜部分均另提起公訴），而販賣第二級毒品
    安非他命。嗣於八十八年十一月二十二日下午二十二時許，在臺中市○○路五十
    號十樓之十六室，為警查獲，並扣得其所有之海洛因四包重五‧四二公克（淨重
    ）、安非他命七包重約十七‧四公克（毛重），電子秤一台、夾鏈袋三包等物，
    因而查獲上情。因認為被告涉嫌毒品危害防制條例第四條第一項、第二項之販賣
    毒品海洛因及安非他命罪云云。
二、本件公訴人認為被告涉嫌販賣海洛因及安非他命罪，係基於(一)丙○○自八十七年
    七、八月間起，至八十八年十月間止，在臺中市旱溪堤防等處，連續販賣第一級
    毒品海洛因及第二級毒品安非他命多次予乙○○，及自八十八年四月間起連續販
    賣第一級毒品及第二級毒品予洪子閔之事實，已據證人乙○○、洪子閔於警訊時
    及偵查中結證屬實，而證人乙○○、洪子閔為警方於不同時間、地點查獲，其二
    人間並無何關係，當無串謀陷害被告之可能，足認其二人之證述情節與事實相符
    。(二)被告丙○○於八十八年九月底，以價值七萬元之安非他命及三萬元現金換得
    車牌號碼ＮＴ－○六六九號ＢＭＷ牌轎車之事實，業據證人張耿豪、乙○○於本
    案及本署八十八年度偵字第二一五二三號偵查中證述明確，被告丙○○亦坦承購
    買上開贓物之事實。(三)復有第一級毒品海洛因四包共重五‧四二公克（淨重）、
    安非他命七包重約十七‧四公克（毛重），電子秤一台、夾鏈袋三包等物扣案足
    證。
三、訊據被告矢口否認有販賣海洛因及安非他命之犯行，辯稱，伊未販賣毒品給乙○
    ○，伊與乙○○之間有恩怨，因乙○○曾偷拿伊所有價值六萬元之海洛因，二人
    發生爭執，伊曾拿螺絲起子打掉乙○○之門牙，又向乙○○催討伊母親為其代繳
    之二萬元交保金，乙○○因而記恨，伺機報復，而乙○○供稱，向伊購買毒品之
    金錢來源為何，亦值懷疑，因伊長期吸食毒品，每次購買之毒品均較多量，乃使
    用電子秤，衡量購入之毒品是否足量，以防受騙，而夾鏈袋則係供伊控制毒品用
    量，避免因吸食過量毒品而有生命危險之用，均非供販賣之用，伊不認識洪子閔
    ，更未販賣毒品給洪子閔，伊係以十萬元現款及抵債三萬元為代價，向張耿豪購
    買上開自小客車，此已經證人張耿豪於伊所涉故買贓物刑事案件中供明，並經臺
    灣高等法院臺中分院八十九年度上易字第一七九六號刑事判決認定屬實等語。
四、按犯罪事實應依證據認定之，無證據不得推定其犯罪事實，刑事訴訟法第一百五
    十四條定有明文。又共同被告不利於己之陳述，固得採為其他共同被告犯罪之證
    據，惟此項不利之陳述，須無瑕疵可指，而就其他方面調查，又與事實相符，始
    得採為其他共同被告犯罪事實之認定，最高法院四十六年台上字第四一九號亦著
    有判例。查被告自始至終，均堅決否認販賣毒品與乙○○，均供稱，伊與乙○○
    有恩怨關係，乙○○故意誣陷伊，而乙○○於被警查獲前，確被被告持螺絲起子
    打掉兩顆門牙，業據本院勘驗屬實，乙○○並自稱「被打後，被告不讓伊離開，
    強迫伊跟被告一起去找「阿芳」，證明伊沒有偷被告之毒品，所以被打後至被警
    查獲前這一星期，被告都強迫伊跟被告在一起，不能離開，吃飯或睡覺時間，亦
    不敢離開，因離開後，如果被被告找到，會被打得更厲害」（見本院九十年九月
    廿六日訊問筆錄），足證被告自始至終所稱，乙○○與伊有恩怨關係，乙○○故
    意誣陷伊，顯可採信。又乙○○於警訊中供稱：「向被告購買毒品，次數太多了
    ，時間從八十七年七月起至八十年十月間，購買金額超過一百萬元（見偵查第一
    百卅三頁）」於偵查中供稱：「是八十七年七、八月間開始吸海洛因，安非他命
    ，都是向被告買，自開始向他買到他被抓，約向他進一百萬元之毒品」（見偵查
    卷第一四八頁）於原審供稱：「係透過『阿芳』向被告拿安非他命、海洛因，每
    次都拿各一兩、約十幾萬元，約一、二個月買一次」（見原審卷第七十七頁正面
    ），又稱：「安非他命一錢是三千元，海洛因一錢一萬四千元，都是我獨自一人
    跟他買，前後大約一百萬元以上」（見原審卷第一三三頁）查被告因違反麻醉藥
    品管理條例案件，經原審法院判處有期徒刑五月入監執行，於八十七年九月廿八
    日執行完畢，此有臺灣高等法院被告全國前案紀錄表附卷可證，則被告於八十七
    年九月廿八日前，均在監執行，不可能販賣毒品與乙○○。又乙○○有時稱係透
    過「阿芳」向被告買毒品，有時稱係獨自一人向被告買毒品，前後所供不符，顯
    有瑕疵。再者乙○○稱，向被告購買毒品之金錢，係其跑單幫販賣珠寶所得，及
    結婚時留下之禮金，用以購買毒品。惟查被告於八十七年、八十八年間並無出境
    紀錄，此有入出境管理局資料處理中心之函文附原審卷可證，而乙○○結婚時所
    收之禮金，均由其父甲○○拿走，並未給付乙○○，亦據證人即乙○○之父甲○
    ○於本院結證屬實，觀之被告因案須交保證金二萬元，都由被告之母代墊，顯示
    乙○○所稱，向被告購買一百萬元以上之毒品，顯不足採信。是乙○○之供詞顯
    有瑕疵，自不能專以乙○○之供詞，作為認定被告犯罪之唯一證據，至扣案之物
    品有電子秤、夾鏈袋等物，並不能作為被告販賣毒品之證據，是被告販賣毒品與
    乙○○部分，尚屬不能證明。
五、經查：（一）證人洪子閔之警訊及偵查筆錄，固載有向被告購買安非他命及海洛
    因等語（見臺灣臺中地方法院檢察署八十八年度偵字第二一○八五號卷第一六三
    頁、第一六五頁），惟其於原審審理時則證稱：我不認識被告，也不曾與他交往
    ，警訊筆錄所述，都是警察硬要我這樣說的，警察拿照片給我認，硬要我說是這
    個丙○○，並沒有叫我指認丙○○本人。我所有的安非他命是向我朋友小黑拿的
    ，不是用買的，而在地檢署時，警察也跟我進去，所以我才這樣說等語（見原審
    八十九年十一月二十三日、九十年二月二十二日審判筆錄），是證人洪子閔上開
    警訊及偵查筆錄所載，與其於原審審理時所為證述已有不同，且攸關被告有無販
    賣毒品予洪子閔，自須有其他相關證據以資證明。按本案被告並非在與洪子閔為
    毒品交易時為警查獲，且苟證人洪子閔上開警訊筆錄另載：我有販賣安非他命、
    海洛因給廖繼良，當時大都是廖繼良找丙○○購買，丙○○才送過給他，我也有
    多次向丙○○購買，但只有大約三個月等語屬實，被告及洪子閔、廖繼良三人應
    屬相識，否則洪子閔豈會知道廖繼良有向被告購買毒品，惟經原審訊之證人廖繼
    良證稱：我認識被告及洪子閔，但我沒有向被告購買毒品，洪子閔與被告好像不
    認識，也沒聽說他們認識等語（見原審九十年三月二十一日審判筆錄），則證人
    洪子閔上開警訊筆錄內容即有可疑，非得遽採。復查無其他證據證明被告確有販
    賣毒品予洪子閔，自屬不能證明被告有此部分犯行。（二）證人張耿豪之警訊筆
    錄，固載有以十萬元之價格出售ＮＴ─○六六九號贓車予被告，被告係付三萬元
    現金及價值七萬元之安非他命等語（見臺灣臺中地方法院檢察署八十八年度毒偵
    字第二一九一號卷第五五頁背面筆錄），惟證人張耿豪於原審審理時先證稱：我
    有賣車給被告，被告是給付三萬元的現金，另外以我之前所欠的三萬元來抵，其
    他用價值四萬元的安非他命一包約一兩或二兩來抵，當時是在臺中縣太平市○○
    ○街○路邊，只有我們二人在交易而已，作筆錄當時我也中彈，警方最主要在問
    盜匪案件，突然又問我被告的事情，當時我意識不太清楚，語意可能不對等語，
    後又證稱：我與被告在買賣車時，廖繼良在場。而警員在問話時，我不清楚在問
    什麼，我跟被告確實有談到用安非他命交換，但是他在電話中說，只剩下一包要
    自己用，所以後來都給現金七萬元等語（均見原審卷九十年二月二十二日審判筆
    錄），是證人張耿豪上開警訊筆錄所載，與其於原審審理時先後所為證述亦有不
    同，自仍須有其他相關證據以資證明。按本案被告亦非在與張耿豪為毒品交易時
    為警查獲，且查張耿豪於被告所涉上開故買贓物案件中曾供稱，係以十萬元現款
    及抵債三萬元出售上開自小客車等語，被告亦因此案，經原審於八十九年二月九
    日以八十八年度訴字第二四五一號判處有期徒刑一年，嗣經臺灣高等法院臺中分
    院於八十九年十一月二十二日，以八十九年度上易字第一七九六號判決上訴駁回
    確定，此有上開刑事判決附卷可查，是張耿豪於該案中所為之供述，核與被告上
    開所辯相符，且經該案於判決中認定在案，則證人張耿豪上開警訊筆錄內容即有
    可議，非得遽採。復查無其他證據證明被告確有給付價值七萬元之安非他命予張
    耿豪作為部分購車款，亦屬不能證明被告有此部分犯行。綜此，均無積極證據足
    資證明被告確有販賣毒品予洪子閔及以交付價值七萬元之安非他命予張耿豪作為
    部分購車款等情，被告此部分之犯罪亦屬不能證明。原審疏未詳查，對於被告遽
    為論罪科刑，尚有未洽，被告上訴意旨指摘原判決不當，為有理由，應由本院將
    原判決撤銷改判，爰依法為無罪之諭知。
據上論斷，應依刑事訴訟法第三百六十九條第一項前段、第三百六十四條、第三百零
一條第一項判決如主文。
本案經檢察官丁○○到庭執行職務。
中      華      民      國     九十      年     十二      月   二十五   日
                                 臺灣高等法院臺中分院刑事第五庭
                                       審判長法  官  袁  從  楨
                                             法  官  郭  同  奇
              法  官  胡  森  田
右正本證明與原本無異。
檢察官得上訴。
被告不得上訴。
如不服本判決應於收受送達後十日內向本院提出上訴書狀，其未敘述上訴之理由者並
得於提起上訴後十日內向本院補提理由書（均須按他造當事人之人數附繕本）。
                                             書記官  王  瑩  澤
中      華      民      國     九十      年     十二      月   二十七   日
                                                                        Ｆ


司法院資訊處製作；財團法人民間司法改革基金會備份。
